【裁判字號】    89,訴,2129
【裁判日期】    900321
【裁判案由】    毒品危害防制條例
【裁判全文】
臺灣板橋地方法院刑事判決                        八十九年度訴字第二一二九號
    公  訴  人  臺灣板橋地方法院檢察署檢察官
    被      告  戊○○
    指定辯護人  甲○
右列被告因違反毒品危害防制條例案件，經檢察官提起公訴（八十九年度偵字第一三
四一四號），甲○判決如左：
    主  文
戊○○無罪。
    理  由
一、公訴意旨略以：被告戊○○意圖牟利，並基於概括之犯意，自民國八十九年六月
    間起，以號碼0000000000號行動電話為聯絡工具，連續販賣第一級毒
    品海洛因予丙○○、庚○○、「阿土」及其他不特定人。其方式均由欲向被告購
    買海洛因者，以前揭行動電話與被告聯絡，被告隨即與之約定在臺北縣板橋市○○路○段一九○號對面之公園附近交易，每小包海洛因之代價為新臺幣（下同）
    一千五百元至二千元不等。嗣於八十九年七月十二日十五時三十二分許，被告在
    臺北縣板橋市○○路一八○巷二弄十五號前，擬將海洛因一包（淨重０‧二公克
    ）販賣予綽號「阿土」之人時，為在場埋伏之警員當場查獲，並扣得前開海洛因
    一包，「阿土」則趁隙逃逸，因認被告涉有毒品危害防制條例第四條第一項之販
    賣第一級毒品罪嫌云云。
二、按犯罪事實應依證據認定之，無證據不得推定其犯罪事實；又不能證明被告犯罪
    者，應諭知無罪之判決；刑事訴訟法第一百五十四條、第三百零一條第一項分別
    定有明文。又犯罪事實之認定，應憑真實之證據，倘證據是否真實尚欠明確，自
    難以擬制推測之方法，為其判斷之基礎；而認定犯罪事實之證據係指足以認定被
    告確有犯罪行為之積極證據而言，該項證據自須適合於被告犯罪事實之認定，始
    得採為斷罪資料（參照最高法院五十三年臺上字第六五六號、二十九年上字第三
    一○五號判例）。且刑事訴訟上證明之資料，無論其為直接或間接證據，均須達
    於通常一般之人均不致有所懷疑，而得確信其為真實之程度，始得據為有罪之認
    定，若其關於被告是否犯罪之證明未能達此程度，而有合理懷疑之存在，致使無
    從形成有罪之確信，根據「罪證有疑，利於被告」之證據法則，即不得遽為不利
    被告之認定（參照最高法院七十六年臺上字第四九八六號判例）。其以情況證據
    （即間接證據）斷罪時，尤須基於該證據在直接關係上所可證明之他項情況事實
    ，本乎推理作用足以確證被告有罪，方為合法，不得徒憑主觀上之推想，將一般
    經驗上有利被告之其他合理情況逕予排除（參照最高法院三十二年上字第六七號
    判例）。
三、公訴人認被告戊○○涉有販賣第一級毒品海洛因罪嫌，無非係以證人丙○○、庚○○（二人均因施用毒品案件實施強制戒治中）之指述，且有海洛因一包扣案可
    資佐證，另據證人己○○證稱：被告戊○○確實經常在該處販賣海洛因等語為其
    主要論據。訊據被告戊○○堅持否認有何前揭販賣毒品之犯行，辯稱：我並未販
    賣海洛因，查獲當日是我向綽號「阿土」之人購買海洛因，交易完畢後警察即出
    現予以逮捕，身上才會有一包海洛因，我曾與丙○○、庚○○二人共同出錢向「
    阿土」購買海洛因，並非販賣毒品給他們等語。經查：
（一）本件係臺北市政府警察局士林分局警員接獲證人己○○檢舉有人在臺北縣板橋
      市○○路○段一九０號對面公園（下稱民生公園）附近進行毒品交易，警員與
      證人己○○自八十九年七月十二日上午十一時許起，在臺北縣板橋市○○路○
      段二二六巷口埋伏，迨同日下午四時許，在臺北縣板橋市○○路上逮捕被告，
      並扣得毒品海洛因一包（毛重０．三公克、淨重０．二公克）。對於證人己○○檢舉被告販毒乙節，證人雖於檢察官訊問時供稱：我常到板橋市民生橋拖吊
      場附近聊天，有一天戊○○到拖吊場附近，一位和我聊天的人說那個賣毒品的
      又來了，因為戊○○販毒賣得很明顯，看得一清二礎，我當天有親眼看見，過
      二、三天後就到警察局檢舉；我看過戊○○賣過一次，是在抓他一星期前某日
      下午三時許，他與一名約三、四十歲之瘦瘦男子在拖吊場門口交易等語（見偵
      查卷第三十七頁背面、第三十八頁正面）。惟於甲○訊問時證稱：朋友跟我說
      ，經常有人在板橋市民生公園附近交易毒品，十分明顯，那一帶居民都知道，
      我觀察一陣子後，發現確有賭品交易之情事，但交易者並非被告，檢舉後當天
      在該處埋伏逮捕者卻是被告等語（見甲○八十九年十二月十四日訊問筆錄），
      是證人先後供述已不一致，在證人檢舉之前所見販賣毒品者，究係被告與否，
      已有瑕疵可指尚難遽信。縱證人於偵訊時之證述為真，惟證人所述被告販賣毒
      品情事，僅係證人自行觀察之結論，並未為警查獲，從而其交易時間、地點、
      交易者、毒品種類、數量等情事均付諸闕如，此種無法在公判庭驗證之口述證
      據，自難採信。另證人聽聞朋友說被告有販毒情事云云，非證人本身親眼目睹
      ，屬於「傳聞證據」，按傳聞證據係經由口頭方式由證人重覆聽來的供述證據
      ，在性質上有不正確傳達之危險性，且無法經由證人到庭在甲○面前宣誓後進
      行供述，以確認、驗證其陳述過程是否正確，亦無法給予對造當事人反對詢問
      之機會，故於證據方法上原則應予排除適用。從而，證人指訴被告曾有販賣毒
      品之情事，並無積極證據證明之，公訴人遽此認定被告有上開犯行，稍嫌速斷
      。
（二）另就被告戊○○為警查獲之過程乙節，查臺北市政府警察局士林分局後港派出
      所警員接獲檢舉，於八十九年七月十二日上午十一時許，分二組在臺北縣板橋
      市民生公園附近埋伏，嗣於同日下午四時許，發現一名成年男子在輪胎行前打
      電話，不久另一名男子乘坐計程車前來，後來被告亦出現，因為他們可能發現
      有異，該二名男子乘坐計程車，被告騎乘機車離開，證人己○○於是騎乘機車
      附載警員李正儒在後尾隨，不久看見被告與計程車內之男子在交易毒品，警員
      於是上前逮捕，計程車內一名男子下車逃跑，另一名男子乘坐計程車逃逸，被
      告則為警逮捕，在其身上起獲毒品海洛因一包及現金若干（金額不詳），在警
      局製作筆錄時，有許多人打電話至被告之行動電話，表示要向綽號「排骨」之
      被告買毒品，警員於是佯裝被告與對方約定交易時間、地點，嗣於當日晚上八
      時許，在臺北縣板橋市民生公園附近查獲庚○○、丙○○二人等情，為證人己○○及臺北市政府警察局士林分局後港派出所警員乙○○、丁○○、李正儒分
      別到庭證述明確（見甲○八十九年十二月十四日、九十年一月三日、三月七日
      訊問筆錄）。證人己○○、李正儒雖均證稱看見被告將一包毒品交給計程車內
      之人，惟證人己○○證稱：「被告從口袋拿出一包東西準備交給對方，對方有
      無給錢我不清楚，後來我問被告幹什麼，他就馬上將手中毒品縮回褲袋，騎機
      車要跑掉被我攔下來：：：」等語（見甲○八十九年十二月十四日）；另證人
      李正儒到庭證稱：「我看見騎機車的人將一包東西交給計程車內的人，計程車
      內的人有交錢給騎機車的人，動作很快，我見狀上前追趕，他們發現之後逃逸
      ：：：」等語。前者陳述警員上前逮捕，被告尚未將毒品交給對方，即又縮回
      放入褲袋內，後者則指雙方將毒品金錢交給對方，已經完成交易之情，二者對
      於毒品交易是否完成情狀之描述並不一致，已有瑕疵可指。況且，被告持有為
      警查獲之毒品海洛因，數量極少（毛重０．三公克、淨重０．二公克），交易
      金額僅一千五百元，衡諸被告與乘坐計程車抵達現場之二名男子既已發現情況
      有異，而更改交易地點，嗣於交付毒品時必然設法遮掩且快速為之，證人能否
      清楚看見何人交付毒品？何人給付金錢？實存有合理之懷疑，其等證詞，難以
      盡信。
（三）證人庚○○、丙○○於八十九年七月十二日晚上六時許，打電話給被告戊○○
      ，經喬裝為被告之警員約定交易時間、地點，嗣前往約定地點時為警查獲，證
      人庚○○於警訊中稱：我向排骨戊○○購買，至今已購買約十次，每次購買一
      包約一千五百元至二千元之價錢，均打被告之行動電話約在板橋市民生公園等
      語（見偵查卷第九頁正面）；另證人丙○○於警訊中證稱：我向排骨戊○○購
      買，至今已購買約四次，每次購買一包約一千五百元至二千元之價錢，均打其
      行動電話約在板橋市民生公園等語（見偵查卷第十一頁背面），是證人庚○○
      、丙○○二人於警訊中均證稱向被告「買」毒品，惟按證據之取捨及證明力之
      判斷，屬事實審法院之職權行使，許其依自由心證予以認定，證人先後所述互
      有歧異時，尤應根據經驗法則及論理法則，參酌其他旁證而為取捨，自無所謂
      案重初供之必然（八十五年度台上字第六０八四號判決可資參照）。經查，證
      人庚○○於甲○審理時供稱：我有施用毒品海洛因之習慣，知道戊○○有門路
      購買，因為海洛因很貴，所以每次出一千多元與被告向「阿土」合買，與被告
      到臺北市○○區○○路向「阿土」買過一、二次，有時因為「阿土」不信任我
      ，所以就在特定地點等待，被告購得後再與我會合等語（見甲○九十年二月二
      十日訊問筆錄）；雖與警訊之前開證述有異，惟與檢察官訊問時稱：先交錢給
      戊○○去買海洛因，他再去買回來，有時會與他去，以此方式購買三、四次等
      語（見偵查卷第四十三頁背面）之詞相符。又證人丙○○於甲○審理時證稱：
      我與被告、庚○○是好朋友，平常有施打海洛因之習慣，所以我們出錢向「阿
      土」合買，有時候我交錢給被告去買，有時候我與被告一起去，交易地點在板
      橋市民生公園，去過幾次不記得等語（見甲○九十年二月十五日訊問筆錄）。
      ，衡諸證人庚○○、丙○○於甲○審理時供述之情節均相符，且證人丙○○在
      臺灣臺北戒治所強制戒中，而證人庚○○原於臺灣嘉義戒治所強制戒治中，嗣
      借提至甲○訊問時即為上開供詞，其與證人丙○○間應無臨訟串證之嫌。又被
      告等人雖無法提供「阿土」之年籍資料以供查證，惟經甲○對於被告與證人庚○○、丙○○進行隔離訊問，其等對於「阿土」之年齡、身高、體型、特徵之
      描述均相合，且證人即警員李政儒到庭證稱當時有二名男子逃逸，足徵確有「
      阿土」其人。末查，被告僅為警查獲毒品海洛因一小包（毛重０．三公克、淨
      重０．二公克）及現金若干（未扣案），並無其他證據認定該包海洛因係「阿
      土」所交付或原為被告所持有，而現金是否為購買毒品之贓款，參以扣案之毒
      品數量極微，與一般販賣毒品案件扣得多量毒品與磅秤、勺子、分裝袋等販賣
      工具有別。從而本件證人丙○○、庚○○係透過被告購買毒品海洛因，因此有
      「向被告購買」之供詞，惟其真義為何，仍須進一步探究交易過程之實況，始
      能加以論斷。至於被告與證人庚○○、丙○○合資向「阿土」購買毒品海洛因
      ，涉犯毒品危害防制條例之幫助施用第一級毒品海洛因罪嫌，與本案之基本犯
      罪事實不同，甲○自不得審理，應由檢察官另行偵辦，附此敘明。
四、綜合以上各節以析，本案並無明確、積極之證據，可資證明公訴人所指被告戊○○販賣第一級毒品海洛因之犯行，本於「罪證有疑，利於被告」之證據法則，自
    難以推測或擬制之方法，遽入人罪，本件既不能證明被告犯罪，依法應為被告無
    罪之諭知。
據上論斷，應依刑事訴訟法第三百零一條第一項，判決如主文。
本案經檢察官曾文鐘到庭執行職務。
中      華      民      國      九十        年    三      月    二十一  日
                                      台灣板橋地方法院刑事第六庭
                                          法  官  侯  志  融
右正本證明與原本無異
如不服本判決應於送達後十日內向甲○提出上訴狀
                                          書記官  陳  淑  芳
中      華      民      國      九十        年    三      月    二十七  日


司法院資訊處製作；財團法人民間司法改革基金會備份。
